【裁判字號】    95,上訴,1093
【裁判日期】    950731
【裁判案由】    毒品危害防制條例
【裁判全文】
臺灣高等法院臺中分院刑事判決        95年度上訴字第1093號
檢  察  官  臺灣彰化地方法院檢察署檢察官
被      告  乙○○
                    號之1
                    現因另案在台灣台中女子監獄執行中
上列上訴人因被告違反毒品危害防制條例案件，不服臺灣彰化地
方法院九十五年度訴字第五二○號中華民國九十五年四月七日第
一審判決（起訴案號：臺灣彰化地方法院檢察署九十五年度毒偵
字第七○八、七五二、一一○二、一一○八號，移送原審法院併
辦案號：同署九十五年度毒偵字第一二四三、一二六二號，移送
本院併辦案號：同署九十五年度毒偵字第一五七九、一九七九號
），提起上訴，本院判決如下：
    主  文
原判決關於乙○○施用第一級毒品部分，及定應執行刑部分，均
撤銷。
乙○○連續施用第一級毒品，累犯，處有期徒刑壹年肆月。扣案
之第一級毒品海洛因壹包（淨重○．四八公克，空包裝重○．二
一公克）、包（合計淨重一．二一公克，空包裝總重○．九八
公克）、包（合計淨重○．九九公克，空包裝總重○．九七公
克）、貳包（合計淨重○．八七公克，空包裝總重○．六四公克
）、拾包（合計淨重○．九○公克，空包裝總重三．二二公克
）、陸包（合計淨重○．二八公克，空包裝總重一．三五公克）
、壹包（淨重○．六○公克，空包裝重○．五四公克）、海洛因
殘渣袋玖個，均沒收銷燬之；粉紅色小布包壹只、葡萄糖粉壹包
、食鹽水貳瓶、止血用橡皮筋貳條、塑膠鏟管拾貳支、注射針筒
貳拾肆支、空塑膠袋壹佰陸拾壹個，均沒收。
    事  實
一、乙○○曾有賭博前科，其於民國（下同）九十一年間，又因
    犯非法施用毒品罪，經臺灣彰化地方法院判處有期徒刑七月
    確定，入監執行後，於九十二年十二月三十一日縮刑期滿執
    行完畢。又乙○○另曾於八十九年間，因施用毒品，經臺灣
    彰化地方法院裁定移送勒戒處所執行觀察、勒戒，後認無繼
    續施用毒品之傾向，於八十九年二月二十四日釋放，並由臺
    灣彰化方法院檢察署檢察官於八十九年二月二十四日以該署
    八十九年度毒偵字第九四四號不起訴處分書為不起訴處分確
    定；惟此後乙○○於九十一年二月間又因施用毒品，再經臺
    灣彰化地方法院本院裁定移送勒戒處所執行觀察、勒戒，後
    因認有繼續施用毒品之傾向，再經同院裁定令入戒治處所施
    以強制戒治，嗣因戒治成績合格，經臺灣彰化地方法院裁定
    停止戒治，所餘期間付保護管束，並於九十二年五月十二日
    釋放，其後保護管束期間已於九十二年五月三十日期滿，其
    保護管束未被撤銷，視為戒治完畢（該案刑責部分，則經檢
    察官起訴，並經臺灣彰化地方法院判處有期徒刑七月確定）
    。此後乙○○曾又於九十四年間因犯施用第一級毒品罪、第
    二級毒品案件，經臺灣彰化地方法院本院於九十四年十一月
    二十八日分別判處有期徒刑八月、五月，並均於九十四年十
    二月二十七日確定。
二、惟乙○○仍不知悔改，復基於施用第一級毒品海絡因之概括
    犯意（施用第二級毒品部分，經原審判決後，因未據檢察官
    及被告就此部分提起上訴，已經判決確定），自前案九十四
    年十一月二十八日判決後之某日起，至九十五年五月二日下
    午六時許止，連續在彰化縣花壇鄉三春村後厝一巷九十三號
    附近、同村中村路二三一巷口附近、同村後厝巷觀音廟前、
    彰化縣花壇鄉火車站、彰化縣彰化市○○里○○路○段一一
    ０巷三十二之一號、彰化縣花壇鄉三春村後厝一巷一○三號
    之小木屋等處，以將第一級毒品海洛因溶入水中，再以針筒
    注射入其體內之方式，連續多次施用第一級毒品海洛因。
三、嗣乙○○先後於下列時、地被警查獲，即：
（一）九十五年二月六日晚上九時二十分許，乙○○在彰化縣花
      壇鄉三春村後厝一巷九十三號前面路旁，因與其男友李文
      晉在車牌號碼９Ｈ－９５１７號自小客車內施用毒品，而
      被彰化縣警察局員林分局警員查獲（當場查扣之海洛因五
      小包、甲基安非他命四小包等物，係李文晉所有），經警
      採集其尿液送驗，呈嗎啡陽性反應。
（二）九十五年二月八日晚上十時許，乙○○在彰化縣花壇鄉三
      春村後厝一巷一０三號旁，因持有第一級毒品海洛因，被
      臺中縣警察局烏日分局警員查獲，並扣得乙○○所有供己
      施用之第一級毒品海洛因一小包（淨重○．四八公克，空
      包裝重○．二一公克）、及其所有並供施用第一級毒品海
      洛因所用之注射針筒四支、止血用橡皮筋一條、塑膠鏟管
      一支、空塑膠袋一個（內無殘留海洛因）等物。經警採集
      其尿液送驗，呈嗎啡陽性反應。
（三）九十五年三月五日晚上十一時許，乙○○在彰化縣花壇鄉
      ○○村○村路二三一巷口，因持有第一級毒品海洛因，被
      彰化縣警察局彰化分局警員查獲，並扣得其所有供己施用
      之第一級毒品海洛因三包（合計淨重一．二一公克，空包
      裝總重○．九八公克），及其所有並供施用第一級毒品海
      洛因所用之注射針筒一支，經警採集其尿液送驗，呈嗎啡
      陽性反應。
（四）九十五年三月七日中午十二時四十分許，乙○○在彰化縣
      花壇鄉後厝巷觀音廟前，因持有第一級毒品海洛因，被彰
      化縣警察局彰化分局警員查獲，並扣得其所有供己施用之
      第一級毒品海洛因三包（合計淨重○．九九公克，空包裝
      總重○．九七公克）、海洛因殘渣袋二個（內有海洛因殘
      留）、及其所有並供施用第一級毒品海洛因所用之注射針
      筒五支、塑膠鏟管二支等物；經警採集其尿液送驗，呈嗎
      啡陽性反應。
（五）九十五年三月十七日上午十一時五十分許，乙○○在彰化
      縣員林鎮○○街僑信國民小學側門旁，因持有第一級毒品
      海洛因，被彰化縣警察局溪湖分局警員查獲，並扣得其所
      有供己施用之第一級毒品海洛因二包（合計淨重○．八七
      公克，空包裝總重○．六四公克）、海洛因殘渣袋七個（
      內有海洛因殘留）、及其所有並供施用第一級毒品海洛因
      所用之止血帶橡皮筋一條、粉紅色小布包一只（用來裝毒
      品及施用工具）、注射針筒二支、膠塑鏟管七支等物；經
      警採集其尿液送驗，呈嗎啡陽性反應。
（六）九十五年三月十八日下午三時三十分許，乙○○在在彰化
      縣彰化市○○路與民生路口，因持有第一級毒品海洛因，
      被彰化縣警察局彰化分局警員查獲，並扣得其所有供己施
      用之第一級毒品海洛因十三包（合計淨重○．九○公克，
      空包裝總重三．二二公克），經警採集其尿液送驗，呈嗎
      啡陽性反應。
（七）九十五年四月十一日上午十時十五分許，在彰化縣花壇鄉
      三春村後厝一巷一○三號之小木屋，因持有第一級毒品海
      洛因，被彰化縣警察局刑警隊警員查獲，並扣得其所有供
      己施用之第一級毒品海洛因六包（合計淨重○．二八公克
      ，空包裝總重一．三五公克）、及其所有並供施用第一級
      毒品海洛因所用之注射針筒一支、膠塑鏟管二支等物。
（八）九十五年五月三日上午七時許，在彰化縣花壇鄉三春村後
      厝一巷一○三號之小木屋，因持有第一級毒品海洛因，被
      彰化縣警察局員林分局警員查獲，並扣得其所有供己施用
      之第一級毒品海洛因一包（淨重○．六○公克，空包裝重
      ○．五四公克）、及其所有並供施用第一級毒品海洛因所
      用之葡萄糖粉一包、食鹽水二瓶、注射針筒十一支、分裝
      袋一百六十個等物（另查獲與施用海洛因無關之甲基安非
      他命吸食器一個）。經警採集其尿液送驗，呈嗎啡陽性反
      應。
四、案經彰化縣警察局員林分局、臺中縣警察局烏日分局、彰化
    縣警察局彰化分局報請臺灣彰化地方法院檢察署檢察官偵查
    起訴，及由彰化縣警察局溪湖分局、彰化縣警察局彰化分局
    報由臺灣彰化地方法院檢察署檢察官移請臺灣彰化地方法院
    併案審理；暨由彰化縣警察局、彰化縣警察局員林分局報由
    臺灣彰化地方法院檢察署檢察官移請本院併案審理。
    理  由
一、本案被告乙○○（以下簡稱為被告）之上開犯罪事實，已據
    其分別於警、偵訊中，及於原審法院及本院審理時，均坦白
    承認。而被告於上開時、地被警查獲時，確被警員查獲上開
    扣押物，除有搜索票、搜索扣押筆錄、扣押物品目錄附卷可
    據，並有上開扣押物扣案可憑外，上開被查獲之白色粉末確
    含第一級毒品海洛因成分，且其中一包淨重○．四八公克、
    空包裝重○．二一公克，其中三包合計淨重一．二一公克、
    空包裝總重○．九八公克，其中三包合計淨重○．九九公克
    、空包裝總重○．九七公克，其中二包合計淨重○．八七公
    克、空包裝總重○．六四公克，其中十三包合計淨重○．九
    ○公克、空包裝總重三．二二公克，其中六包合計淨重○．
    二八公克、空包裝總重一．三五公克，其中一包淨重○．六
    ○公克、空包裝重○．五四公克，以上亦有法務部調查局鑑
    定通知書共計七紙在卷可資佐證。再者，本案被告於上開時
    、地被警查獲之後，經警採集其尿液送驗結果，確呈嗎啡陽
    性反應，此情亦有彰化縣警察局員林分局、臺中縣警察局烏
    日分局、彰化縣警察局彰化分局、彰化縣警察局溪湖分局委
    託檢驗尿液代號與真實姓名對照表共計七紙、及彰化縣衛生
    局煙毒尿液檢驗成績書一紙、中山醫學大學附設醫院藥物濫
    用檢測中心檢驗報告一紙、詮昕科技股份有限公司濫用藥物
    尿液檢驗報告共計五紙附卷可憑。足證被告施用第一級毒品
    海洛因之自白與事實相符，堪以採信。又被告確曾於八十九
    年間，因施用毒品，經臺灣彰化地方法院裁定移送勒戒處所
    執行觀察、勒戒，後認無繼續施用毒品之傾向，於八十九年
    二月二十四日釋放，並由臺灣彰化方法院檢察署檢察官於八
    十九年二月二十四日以該署八十九年度毒偵字第九四四號不
    起訴處分書為不起訴處分確定，惟此後被告又於九十一年二
    月間又因施用毒品，再經臺灣彰化地方法院本院裁定移送勒
    戒處所執行觀察、勒戒，後因認有繼續施用毒品之傾向，再
    經同院裁定令入戒治處所施以強制戒治，嗣因戒治成績合格
    ，經臺灣彰化地方法院裁定停止戒治，所餘期間付保護管束
    ，並於九十二年五月十二日釋放，其後保護管束期間已於九
    十二年五月三十日期滿，其保護管束未被撤銷，視為戒治執
    行完畢之事實，亦有臺灣彰化地方法院檢察署刑案資料查註
    紀錄表及本院被告全國前案紀錄表在卷可考。本案被告確有
    在施用毒品經強制戒治期滿釋放之五年內，再犯本案上開施
    用第一級毒品罪，其事證已甚明確，被告之上開犯行堪以認
    定，應予依法論科。
二、按海洛因係毒品危害防制條例第二條第二項第一款所規定之
    第一級毒品，不得非法持有、施用，被告違反上開規定，非
    法持有進而施用海洛因，核被告所為，係犯毒品危害防制條
    例第十條第一項之施用第一級毒品罪。至於被告非法持有第
    一級毒品之低度行為，已被其非法施用第一級毒品之高度行
    為所吸收，應不另論罪。又按被告行為後，刑法連續犯之規
    定雖自九十五年七月一日起即已被刪除，就此部分，被告行
    為後之法律已有變更。惟本案被告於舊法時期所犯多次施用
    第一級毒品海洛因之犯行，因其犯罪時間緊接，犯罪構成要
    件相同，顯係基於概括犯意反覆而為，應合於修正前刑法第
    五十六條連續犯之規定，而屬裁判上一罪。雖依據修正前刑
    法第五十六條之規定，得加重其刑至二分之一，但依據新法
    ，因刑法連續犯之規定已被刪除，則應依其行為之次數定犯
    罪之罪數，後再依刑法第五十一條之規定為數罪併罰定其應
    執行刑。以本案被告上開多次施用第一級毒品海洛因並被查
    獲八次之情節觀之，被告行為後之法律並不利於被告，則依
    據刑法第二條第一項前段之規定，被告上開所為，因其犯罪
    時間緊接，犯罪構成要件相同，顯係基於概括犯意反覆而為
    ，自仍應依行為時即修正前刑法第五十六條之規定，論以一
    罪，並加重其刑。又被告曾於九十一年間，因犯非法施用毒
    品罪，經臺灣彰化地方法院判處有期徒刑七月確定，入監執
    行後，於九十二年十二月三十一日縮刑期滿執行完畢之事實
    ，亦有臺灣彰化地方法院檢察署刑案資料查註紀錄表及本院
    被告全國前案紀錄表在卷可據，被告因受上開有期徒刑之執
    行完畢後，五年之內再因故意而犯本案之罪，不論依據修正
    前刑法第四十七條或依修正後刑法第四十七條第一項之規定
    ，均構成累犯，對被告而言，並無有利或不利之情形，自不
    生新舊法比較之問題，應逕依修正前之刑法第四十七條之規
    定，論以累犯，並加重其刑。扣案之第一級毒品海洛因一包
    （淨重○．四八公克，空包裝重○．二一公克）、三包（合
    計淨重一．二一公克，空包裝總重○．九八公克）、三包（
    合計淨重○．九九公克，空包裝總重○．九七公克）、二包
    （合計淨重○．八七公克，空包裝總重○．六四公克）、十
    三包（合計淨重○．九○公克，空包裝總重三．二二公克）
    、六包（合計淨重○．二八公克，空包裝總重一．三五公克
    ）、一包（淨重○．六○公克，空包裝重○．五四公克）、
    及殘留有海洛因之殘渣袋九個，均應依據毒品危害防制條例
    第十八條第一項前段之規定宣告沒收銷燬之。另扣案之粉紅
    色小布包一只、葡萄糖粉一包、食鹽水二瓶、止血用橡皮筋
    二條、塑膠鏟管十二支、注射針筒二十四支、空塑膠袋一百
    六十一個，均係被告所有並分別供被告犯罪所用或預備供犯
    罪所用之物，均應依照刑法第三十八條第一項第二款之規定
    宣告沒收。再者，本案被告上開施用第一級毒品之犯行既有
    連續犯之裁判上一罪關係，則未經公訴人起訴而移送本院併
    辦部分，自亦為起訴效力所及，本院應併予審理，亦併予敘
    明。
三、原審判決就被告上開所犯予以論罪科刑，固屬有見，惟原審
    判決除未及審酌移送本院併辦之被告非法施用第一級毒品犯
    行，及未及比較被告行為時與行為後關於連續犯及累犯之新
    、舊法律規定，以定此部分之法律適用外，未將殘留有海洛
    因之殘渣袋九個宣告沒收銷燬，且未詳認扣案海洛因之重量
    ，以上均有未合。是本案公訴人上訴指摘原審判決未及審酌
    移送本院併辦之被告非法施用第一級毒品犯行，其上訴為有
    理由，自應由本院將原審判決關於被告施用第一級毒品部分
    及定應執行刑部分均予以撤銷，並就被告施用第一級毒品部
    分之犯行予以改判。爰審酌被告之素行、其非法施用第一級
    毒品之犯罪情節、所生危害、及被告在犯罪後雖能坦承犯行
    ，但於原審法院審理期間仍再施用第一級毒品，且於其後又
    再被警查獲，顯未見真正悔悟等一切犯罪情狀，量處有期徒
    刑一年四月。扣案之第一級毒品海洛因一包（淨重○．四八
    公克，空包裝重○．二一公克）、三包（合計淨重一．二一
    公克，空包裝總重○．九八公克）、三包（合計淨重○．九
    九公克，空包裝總重○．九七公克）、二包（合計淨重○．
    八七公克，空包裝總重○．六四公克）、十三包（合計淨重
    ○．九○公克，空包裝總重三．二二公克）、六包（合計淨
    重○．二八公克，空包裝總重一．三五公克）、一包（淨重
    ○．六○公克，空包裝重○．五四公克）、及殘留有海洛因
    之殘渣袋九個，均依法宣告沒收銷燬之。另扣案之粉紅色小
    布包一只、葡萄糖粉一包、食鹽水二瓶、止血用橡皮筋二條
    、塑膠鏟管十二支、注射針筒二十四支、空塑膠袋一百六十
    一個，亦均依法宣告沒收。
四、據上論斷，應依刑事訴訟法第三百六十九條第一項前段、第
    三百六十四條、第二百九十九條第一項前段、毒品危害防制
    條例第十條第一項、第十八條第一項前段，刑法第二條第一
    項前段、第十一條、修正前刑法第五十六條、第四十七條、
    刑法第三十八條第一項第二款，判決如主文。
本案經檢察官甲○○到庭執行職務。
中    華    民    國    95    年    7    月    31     日
            刑事第三庭  審判長法  官  王  增  瑜
                              法  官  胡  忠  文
                              法  官  廖  柏  基
上列正本證明與原本無異。
如不服本判決應於收受送達後十日內向本院提出上訴書狀，其未
敘述上訴之理由者並得於提起上訴後十日內向本院補提理由書（
均須按他造當事人之人數附繕本）。
                              書記官  王  麗  英
中    華    民    國    95    年    8    月    1      日
附錄條文
毒品危害防制條例第十條第一項：
施用第一級毒品者，處六月以上五年以下有期徒刑。
                                                      Ａ


司法院資訊處製作；財團法人民間司法改革基金會備份。
